臺灣基隆地方法院民事判決
原　　　告　聯邦商業銀行股份有限公司
法定代理人　甲○○
訴訟代理人　王淑如
　　　　　　乙○○
被　　　告　戊○○
訴訟代理人　丁○○
被　　　告　丙○○
上列當事人間請求塗銷所有權移轉登記等事件，本院於民國96年
11月13日言詞辯論終結，判決如下：
    主  文
被告丙○○、戊○○就坐落基隆市○○區○○段一二、一二之三
、一二之四、一二之五地號土地，應有部分各壹拾萬分之參佰陸
拾參，及其上一四六六建號建物即門牌號碼基隆市○○區○○路
十巷一一六號一樓房屋所有權應有部分全部，於民國九十六年六
月二十五日所為之買賣行為及於民國九十六年七月十日所為移轉
所有權之行為應予撤銷。
被告戊○○應將第一項所示不動產經基隆市安樂地政事務所於民
國九十六年七月六日收件登記字號（九六）基安字第六八八八號
所為登記原因買賣之所有權登記塗銷。
訴訟費用由被告負擔。
    事實及理由
一、原告主張：
  (一)被告丙○○前向原告請領信用卡使用，未依約繳納信用卡消
    費款，共積欠原告本金新臺幣（下同） 411,267元及利息、
    違約金未清償，其為逃避強制執行，竟於民國96年 7月10日
    將其所有坐落基隆市○○區○○段12、12之3、12之4、12之
    5地號土地，應有部分各10萬分之363，及其上門牌號碼基隆
    市○○區○○路10巷116號1樓房屋（下稱系爭不動產），以
    「買賣」為由移轉與其子即被告戊○○，被告戊○○以系爭
    不動產向臺灣土地銀行股份有限公司（下稱臺灣土地銀行）
    貸款後，清償被告丙○○積欠臺灣土地銀行之債務。
  (二)按債務人所為之有償行為，於行為時明知有損害於債權人之
    權利者，以受益人於受益時亦知其情事者為限，債權人得聲
    請法院撤銷之，民法第244條第2項定有明文。查依原告就系
    爭不動產之鑑價，系爭不動產時價約為 170萬元，扣除被告
    丙○○原有之抵押權債務 143萬元後，尚有餘值27萬元，故
    系爭不動產之移轉已影響原告求償之權利，且系爭不動產扣
    除被告戊○○向臺灣土地銀行貸款150萬元後，尚有餘值 20
    萬元，被告戊○○顯有受益事實。又依原告錄音檔資料，被
    告戊○○已表示將清理被告丙○○積欠原告之債務，顯見被
    告戊○○對系爭債務已明確知悉，被告丙○○將其僅有之不
    動產移轉與被告戊○○，自有害及債權人之債權，且為受益
    人所知悉，依上開規定，原告自得行使撤銷權，為此提起本
    訴，並求為判決如主文第1、2項所示。
二、被告聲明駁回原告之訴，並辯稱：被告丙○○確有積欠原告
    信用卡消費款，但因沒有正常工作，故自95年 6月起未按期
    清償，臺灣土地銀行在96年 6月22日查封系爭不動產時，被
    告丙○○尚有95年11月3日起至96年6月止共 8個月的貸款未
    繳，經被告戊○○與臺灣土地銀行協商，臺灣土地銀行要求
    先繳納20萬元清償被告丙○○積欠的 8個月欠款及部分本金
    後，始同意撤銷查封，而95年11月未還款的本金尚有157 萬
    餘元，經被告戊○○在96年 6月25日繳納20萬元後，臺灣土
    地銀行才同意撤銷查封，並因被告丙○○已無力清償貸款，
    臺灣土地銀行同意被告丙○○將系爭不動產所有權移轉登記
    與被告戊○○，並向臺灣土地銀行貸款 150萬元清償剩餘欠
    款。被告戊○○在系爭不動產過戶、轉貸後的7月中旬或7月
    底，始知悉被告丙○○與原告間之債權債務關係，且無受益
    之事實，並無詐害債權等語。
三、原告主張被告丙○○向原告請領信用卡使用，至96年 7月間
    積欠原告信用卡消費款本金 411,267元及利息、違約金，及
    系爭不動產原為被告丙○○所有，於96年 7月10日以買賣為
    原因，移轉登記與其子即被告戊○○，並由被告戊○○向臺
    灣土地銀行貸款 150萬元清償被告丙○○積欠臺灣土地銀行
    之債務等事實，業據原告提出信用卡申請書影本、卡戶本金
    利息及相關費用查詢、分期未入帳查詢、歷史帳單查詢、財
    團法人金融聯合徵信中心授信資訊、聯邦銀行不動產預估單
    影本、基隆市安樂地政事務所異動索引、土地登記謄本、建
    物登記謄本等件為證，且為被告所不爭執，堪信為真實。至
    於原告主張被告丙○○、戊○○間在96年 7月10日移轉系爭
    不動產所有權登記之行為，係被告丙○○為逃避強制執行所
    為之脫產行為，且被告戊○○明知上開行為有損原告之債權
    等情，則為被告所否認，並為上開之抗辯，因此兩造的爭點
    在於：被告間就系爭不動產之買賣行為及移轉所有權之行為
    是否為詐害債權行為？
四、按債權人依民法第 244條規定，撤銷債務人所為之有償或無
    償行為者，祇須具備下列之條件，1.為債務人所為之法律行
    為、2.其法律行為有害於債權人、3.其法律行為係以財產權
    為目的、4.如為有償之法律行為，債務人於行為時，明知其
    行為有害於債權人，受益人於受益時，亦明知其事情。至於
    債務人之法律行為除有特別規定外，無論為債權行為抑為物
    權行為，均非所問，最高法院42年台上字第 323號判例著有
    明文。而在買賣行為之情形，若對價與客觀價值顯不相當，
    應可推認債務人明知有損害於債權人之權利，及受益人亦知
    情受益。被告戊○○雖辯稱被告丙○○積欠臺灣土地銀行之
    債務，由其先清償20萬元，並於所有權移轉登記後，再貸款
    150萬元清償其餘欠款，並無受益之事實云云，然查：
　(一)被告丙○○在85年 4月20日以系爭不動產設定抵押權予訴外
    人臺灣土地銀行，擔保其對該銀行之最高限額借款 270萬元
    （見本院96年度執字第7017號清償債務事件執行卷宗第6、7
    頁），並自95年 7月起即有遲延還款之情形，臺灣土地銀行
    在96年6月間聲請強制執行查封系爭不動產，被告在96年6月
    25日清償20萬元，臺灣土地銀行始撤銷查封，尚餘借款 150
    萬元之事實，業據被告提出土地銀行客戶往來明細查詢影本
    、96年 6月25日放款利息收據影本、本院民事執行處囑託塗
    銷查封登記書影本等件為證。
  (二)依臺灣土地銀行客戶往來明細所示，被告丙○○於96年 6月
    25日清償95年11月至96年7月之本息共計195,004元（見本院
    卷宗第74、75頁），清償後借款本金餘額為1,030,471元、4
    00,028元（見本院卷宗第72、73頁），被告丙○○將系爭不
    動產所有權移轉登記予被告戊○○後，於96年 7月18日改由
    被告戊○○向臺灣土地銀行貸款 150萬元，以清償上開被告
    丙○○之欠款，則被告丙○○因此減少借款債務 1,625,503
    元（計算式：195,004＋1,030,471＋400,028＝1,625,503）
    ，但被告丙○○以系爭不動產設定本金最高限額抵押權 270
    萬元向臺灣土地銀行借款，並自85年間至95年10月間陸續清
    償，其貸款本金餘額始降至1,102,937元、469,277元（見本
    院卷宗第74、75頁），故即使被告戊○○係以清償被告丙○
    ○自95年11月起之貸款餘額方式買受系爭不動產，其所付出
    的對價，仍與系爭不動產之價值顯不相當，且此應為被告戊
    ○○所明知，應足認被告間就系爭不動產所為買賣之債權行
    為及移轉所有權之物權行為，係以財產權為標的，有害於原
    告之債權，且為被告戊○○所明知，原告自得依民法第 244
    條第 2項規定，撤銷被告丙○○、被告戊○○間就系爭不動
    產之債權行為及所有權移轉登記行為。又上開物權行為之登
    記，既得請求撤銷，債權人自得同時請求塗銷該所有權移轉
    登記（參見最高法院75年度台抗字第71號裁定）。
五、從而，原告依民法第244條第2項規定，請求法院撤銷被告間
    買賣行為及因履行該買賣原因之所有權移轉之物權行為，及
    塗銷該所有權移轉登記，為有理由，應予准許。
中　　華　　民　　國　　96　　年　　11　　月　　27　　日
　　              基隆簡易庭法　官　陳湘琳
以上正本係照原本作成。
對於本件判決如有不服，應於收受送達後20日內向本院提出上訴
書狀，上訴於本院合議庭，並按他造當事人之人數附具繕本。
中　　華　　民　　國　　96　　年　　11　　月　　27　　日
                            書記官　王佩珠
